臺灣苗栗地方法院民事判決
110年度家繼訴字第20號
原      告  宋永成  

訴訟代理人  黃淑齡律師
被      告  宋永湫  


            林靈恩  

            宋林安  



法定代理人  林智惠(MARIANA  SIMON)  




被      告  宋展遠  




            宋力遠  

            宋信遠  



上  三  人
法定代理人  陳  柳  

被      告  林恩琳  

            黎兆庭  

            黎庭妤  

            黎盈吟  

上列當事人間請求分割遺產事件，本院於民國111年7月14日言詞
辯論終結，判決如下：
    主    文
兩造就被繼承人宋國慶所遺之遺產准予分割如附表一「遺產分割
方法」欄及附表二所示。
訴訟費用由兩造按附表二所示比例分擔。
    理    由
壹、事實概要
一、原告起訴主張:被繼承人宋國慶於民國110年3月19日死亡，
    遺有附表一所示之遺產，兩造為被繼承人之子孫，為法定繼
    承人，應繼分詳如附表二，系爭遺產已依法辦理公同共有登
    記，迄今未達成遺產分割協議，且無不能分割之情形，爰依
    民法第1164條之規定，訴請分割遺產。被繼承人去世後，原
    告預先提領附表一編號6之公館鄉農會活期儲蓄存款(帳號00
    000-00-000000-0)新臺幣(下同)220,000元、編號7之汐止郵
    局存簿儲金(帳號0000000-0000000)000,000元，並支付喪葬
    費用及相關雜支共295,319元，尚餘824,681元現金，由原告
    保管中，詳如附表一編號13所示，亦應列入遺產分配等語。
    並聲明如主文所示。
二、被告等人均未於言詞辯論期日到場，亦未提出書狀作何聲明
    、陳述。
貳、本院得心證之理由
一、本件被告等人經合法通知均未於言詞辯論期日到場，核無民
    事訴訟法第386條各款所列情形，依據家事事件法第51條準
    用民事訴訟法第385條第1項前段規定，爰依原告之聲請，由
    其一造辯論而為判決。
二、按遺產繼承人，除配偶外，依下列順序定之：一、直系血親
    卑親屬。二、父母。三、兄弟姊妹。四、祖父母。前條所定
    第一順序之繼承人，以親等近者為先。第1138條所定第一順
    序之繼承人，有於繼承開始前死亡或喪失繼承權者，由其直
    系血親卑親屬代位繼承其應繼分。同一順序之繼承人有數人
    時，按人數平均繼承。民法第1138條、第1139條、第1140條
    、第1141條前段分別定有明文。又繼承人有數人時，在分割
    遺產前，各繼承人對於遺產全部為公同共有；繼承人得隨時
    請求分割遺產，但法律另有規定或契約另有訂定者，不在此
    限，民法第1151條、第1164條亦有明文。
三、原告主張被繼承人宋國慶於110年3月19日死亡，遺留如附表
    一所示之遺產，兩造為被繼承人之子孫，乃法定繼承人，應
    繼分如附表二，被繼承人去世後，原告預先提領附表一編號
    6之公館鄉農會活期儲蓄存款(帳號00000-00-000000-0)000,
    000元、編號7之汐止郵局存簿儲金(帳號0000000-0000000)0
    00,000元，並支付喪葬費用及相關雜支共295,319元，尚餘8
    24,681元現金，由原告保管中，詳如附表一編號13所示等情
    ，業據原告提出戶籍謄本、土地謄本、房屋稅籍證明書、房
    屋稅繳款書、存摺影本、定存單影本、繼承系統表等件為證
    ，核與原告之主張相符，被告等人經合法送達，均未於言詞
    辯論期日到庭爭執，亦未提出書狀作何聲明，自堪信為真實
    。
四、按共有物分割之方法不能協議決定者，法院得命為以原物分
    配於各共有人，民法第824條第2項第1款定有明文，又公同
    共有物分割之方法，除法律另有規定外，應依關於共有物分
    割之規定，此觀同法第830條第2項規定自明。系爭遺產並無
    不能分割之情形，兩造亦無不分割之約定，兩造既不能協議
    分割，原告請求裁判分割以消滅該遺產之公同共有關係，即
    無不合。原告請求採原物分割之分割方法，主張按附表二所
    示之應繼分比例分割為分別共有，被告等人未爭執，亦未主
    張其他分割方法，茲審酌本件並無難以維持分別共有之情形
    ，此分割方法亦屬公平適當，兩造之繼承權益同受保障，應
    屬可採，爰判決如主文第1項所示。
五、遺產分割之訴，本質上並無訟爭性，兩造本可互換地位。本
    件原告起訴雖於法有據，但被告之應訴實因訴訟性質所不得
    不然，本院認為訴訟費用由敗訴當事人負擔顯失公平，應由
    兩造依其應繼分比例分擔，較為公允，爰諭知如主文第2項
    所示。
六、據上論結，本件原告之訴為有理由，依家事事件法第51條、
    民事訴訟法第385 條第1 項前段、第80條之1 、第85條第1
    、3 項，判決如主文。
中　　華　　民　　國　　111 　年　　7 　　月　　28　　日
                  家事庭      法  官  李麗萍
以上正本與原本無誤。
如對本判決不服，應於判決送達後20日內向本院提出上訴狀附繕
本，並繳納上訴費。
中　　華　　民　　國　　111 　年　　7 　　月　　28　　日
                              書記官  陳政伸　　
附表一：被繼承人宋國慶之遺產
編號 遺產種類 遺產內容 分割方法 1 土地 苗栗縣○○市○○段00地號，345平方公尺，權利範圍1/204 。 原物分割，兩造按附表二之應繼分比例，分割為分別共有 2 土地 苗栗縣○○市○○段0000地號，176平方公尺，權利範圍1/204。 同上 3 土地 苗栗縣○○鄉○○段0000地號，510平方公尺，權利範圍全部。 同上 4 土地 苗栗縣○○鄉○○段0000地號，163平方公尺，權利範圍全部。 同上 5 建物 門牌號碼：苗栗縣○○鄉○○村00鄰○○00000號，權利範圍全部(未保存登記，稅籍編號00000000000) 。 同上 6 存款 公館鄉農會活期儲蓄存款(帳號00000-00-000000-0)0,689元及其孳息。 原物分割，兩造按附表二之應繼分比例分配 7 存款 汐止郵局存簿儲金(帳號0000000-0000000)00,691元及其孳息。 同上 8 存款 公館郵局定期儲金(存單號碼 00000000)000,000元及其孳息。 同上 9 存款 公館郵局定期儲金(存單號碼 00000000)000,000元及其孳息。 同上 10 存款 公館郵局定期儲金(存單號碼 00000000)000,000元及其孳息。 同上 11 存款 公館郵局定期儲金(存單號碼 00000000)000,000元及其孳息。 同上 12 存款 公館郵局定期儲金(存單號碼 00000000)000,000元及其孳息。 同上 13 現金 824,681元。 （原告提領編號6之公館鄉農會活期儲蓄存款(帳號00000-00-000000-0)000,000元、編號7之汐止郵局存簿儲金(帳號0000000-0000000)000,000元，並支付喪葬等費用295,319元後之餘額，由原告保管中） 同上 

附表二：(兩造之應繼分)
繼承人 應繼分 原告宋永成 1/4 被告宋永湫 1/4 被告林靈恩 1/24 被告宋林安 1/24 被告宋展遠 1/24 被告宋力遠 1/24 被告宋信遠 1/24 被告林恩琳 1/24 被告黎兆庭 1/12 被告黎庭妤 1/12 被告黎盈吟 1/12